【裁判字號】    92,台上,4270
【裁判日期】    920807
【裁判案由】    業務過失致人於死
【裁判全文】
最高法院刑事判決                              九十二年度台上字第四二七○號
    上  訴  人  甲○○
    選任辯護人  林復華律師
                吳文豊律師
右上訴人因業務過失致人於死案件，不服台灣高等法院台南分院中華民國九十年三月
十三日第二審判決︵九十年度交上訴字第二三一號，起訴案號：台灣嘉義地方法院檢
察署八十九年度偵字第三二三一號︶，提起上訴，本院判決如左：
    主  文
原判決撤銷，發回台灣高等法院台南分院。
    理  由
本件原判決認定上訴人甲○○有其事實欄所載之犯行，並說明本件肇事上訴人駕駛大
貨車行經肇事之無號誌交岔路口，支線道車未讓幹線道先行，為肇事主因，其有重大
過失，被害人陳瑞麟駕駛自小客車行經無號誌交岔路口，未減速慢行為肇事次因。因
認第一審判決依想像競合犯關係從一重論處上訴人業務過失致人於死罪刑為無不合，
予以維持，並駁回上訴人在第二審之上訴。固非無見。
惟查：審理事實之法院，對於公平正義之維護或對被告之利益有重大關係，客觀上有
調查之必要性，為認定事實與適用法律基礎之證據，均應依法詳加調查，倘未予調查
，或雖已加調查，而其內容尚欠明瞭者，亦與未經調查之情形無異，遽行判決，均屬
依法應於審判期日調查之證據未予調查之違法。上訴人於原審具狀主張，當時伊駕駛
大貨車早已進入該無號誌交岔路口中央，陳瑞麟駕駛之自小客車尚離路口數十公尺，
與道路交通安全規則第一百零二條第一項第二款規定車輛行至無號誌之交岔路口，支
線道應讓幹線道先行之情形不同；而陳瑞麟所駕駛之自小客車係車頭撞擊上訴人駕駛
大貨車之左後輪，車頭全毀，並使上訴人之大貨車向右翻倒，肇事係因陳瑞麟非但未
減速慢行且超速之重大過失所致，上訴人縱有過失，僅係未注意車前狀況，未發覺陳
瑞麟自左邊駛來而已等語（原審卷第二十八頁至第三十頁）。依卷附之道路交通事故
調查報告表所載︵相驗卷第八頁︶，支線道路寬為五點三公尺，幹線道路寬為四點五
公尺，肇事點即二車相撞點係在距支線道路口三公尺處︵加上道路白線外零點四公尺
，即在支線道路口中央︶、距幹線道路口一點三公尺處，原判決認定小客車係撞及大
貨車之左側車身，從而小客車行至該無號誌交岔路口未久即在支線道路中央撞擊大貨
車左後車身肇事，上訴人稱其大貨車長九點六公尺，如果無訛，則上開上訴人所辯伊
當時早已進入路口中央，似非無稽。又依上揭道路交通事故調查報告表所載，小客車
除在肇事點留下七點六公尺之刮地痕外，於車後尚留有五點六公尺之輪胎印痕，上訴
人主張陳瑞麟超速行駛，亦非全然無據。原審就陳瑞麟有無違規超速行駛及其超速行
駛與本件肇事有無關聯，均未調查釐清，且就上訴人所辯肇事係因陳瑞麟超速行駛之
重大過失所致，未說明何以不足採納之理由，徒以上訴人之大貨車既尚未全部通過路
口，即遭陳瑞麟之自小客車撞上，顯見二車幾近同時到達路口，縱上訴人些許早抵路
口，亦有讓陳瑞麟先行之義務云云，而為不利上訴人之認定，自有證據調查未盡及理
由不備之違法。且以二車幾近同時抵達路口為由，而認上訴人有優先讓陳瑞麟通行之
義務，亦與卷內資料不符，而有證據上理由矛盾之違誤。上訴意旨以此指摘，為有理
由，應認原判決有撤銷發回更審之原因。原判決認上訴人同時犯業務過失傷害罪部分
，基於審判不可分之原則，應一併予以發回，附此說明。
據上論結，應依刑事訴訟法第三百九十七條、第四百零一條，判決如主文。
中      華      民      國    九十二    年      八      月      七      日
                              最高法院刑事第十二庭
                                  審判長法官  張  淳  淙
                                        法官  謝  俊  雄
                                        法官  蘇  振  堂
                                        法官  張  春  福
                                        法官  呂  丹  玉
      右正本證明與原本無異
                                              書  記  官
中      華      民      國    九十二    年      八      月     十二     日
                                                                        Ｌ


司法院資訊處製作；財團法人民間司法改革基金會備份。
